臺灣士林地方法院刑事判決　　　　　　　　　　　　　九十三年度易字第六七八號
　　公　訴　人　臺灣士林地方法院檢察署檢察官
　　被　　　告　戊○○
右列被告因詐欺案件，經檢察官聲請以簡易判決處刑（九十三年度偵緝字第四一四號
），及移送併辦（九十三年度偵字第四四○二號），本院士林簡易庭認不得以簡易判
決處刑，簽移本院刑事庭，經訊問被告後，被告為認罪之答辯，經本院合議庭裁定由
受命法官獨任以簡式審判程序審理並判決如左：
    主  文
戊○○共同連續意圖為自己不法之所有，以詐術使人將本人之物交付，處有期徒刑捌
月。
    事  實
一、戊○○前於大陸工作，於民國九十一年五月間因故遭解雇，身無分文，需款孔急
    且因欲回臺灣，乃受姓名年籍不詳自稱「邱先生」之成年男子介紹回台加入詐騙
    集團，「邱先生」並提供機票使戊○○得以回台。回台後戊○○即依「邱先生」
    指示與集團內年籍姓名不詳自稱「林永裕」、「王小姐」、「小劉」及「陳金龍
    」之成年男女會面，該等詐欺集團成員並計畫以先由戊○○出面詐購合法、正常
    之公司為掩護，再假借公司剛成立由集團成員四處向公司行號或廠商大量詐購貨
    物以得利，集團成員並承諾事成之後將支付戊○○新臺幣（下同）一百萬元之酬
    勞。戊○○明知該集團成員並無任何資力，且無任何支付之意思，僅係欲以空頭
    公司、空頭支票行騙廠商，仍先與前開集團成員共同基於意圖為自己不法利益之
    詐欺得利之犯意聯絡，於九十一年五月間，由「小劉」協同戊○○出面向擁有臺
    北市內湖科技園區廠房、辦公處所等生財器具之鈞晏實業股份有限公司（下稱鈞
    晏公司）負責人乙○○佯稱：欲以六百萬元購買鈞晏公司所有股份等語，並為取
    信乙○○乃先支付定金五十萬元，尚交付戊○○所簽發面額三百萬元、發票日九
    十一年六月十五日之支票一紙，戊○○與「小劉」並佯稱將於同年七月十五日另
    外簽發支票以支付，致使乙○○陷於錯誤，而與戊○○簽立股權移轉協議書，並
    協同辦理公司變更登記將前開公司股權全數讓與戊○○及集團所指定之人，並將
    公司廠房、辦公處所內所有生財器具移交與集團成員使用而詐騙得手，戊○○並
    同意由出面擔任該公司負責人，並隨與集團成員共同基於意圖為自己不法所有之
    詐欺取財、違反動產擔保交易法之犯意聯絡，由集團成員於附表各編號所示時間
    ，以各編號所示手法，向各編號所示廠商佯稱欲購買貨物，並以帶同廠商人員參
    觀公司廠房、介紹負責人戊○○予廠商認識、預付部分定金或一次簽立足額，票
    期為九十三年六月十五日之鈞晏公司支票等方式，取信廠商，致使各該廠商承辦
    人員陷於錯誤，而依詐欺集團成員之指示將如附表各編號所示訂購貨物送至集團
    成員指定之地點，集團成員則另行運往他處變賣獲利或將所購得設定有動產擔保
    之汽車遷移他處供自己使用，戊○○則陸續由該集團朋分五萬元自行花用。迨至
    交付廠商貨款支票票期於九十三年六月十五日將屆之前一日，集團成員隨即連夜
    逃逸。嗣各受害廠商將所收貨款支票提示因存款不足退票，前往鈞晏公司發現集
    團人去樓空，始知受騙，而查悉上情。
二、案經丁○○、陳琇娟、匯豐汽車股份有限公司訴請及泰新事務機器股份有限公司
    、元汰股份有限公司、大霸尖山股份有限公司、乙○○訴由臺北縣政府警察局汐
    止分局報請臺灣士林地方法院檢察署檢察官偵查起訴及移送併案審理。
    理  由
一、右揭犯罪事實業據被告戊○○於本院調查、審理中坦承不諱（本院卷第二六至二
    八頁訊問筆錄、第三八頁審判筆錄），核與如附表所示之各被害廠商承辦人員或
    負責人丁○○（偵緝卷第二四至二五頁訊問筆錄參照）、陳榮隆（偵緝卷第五六
    至五九訊問筆錄參照）於偵查中；陳琇娟於警訊、偵查中（偵緝卷第四０至四一
    頁訊問筆錄、九十三年度偵字第四四０二號卷，下稱併案偵查卷第三０至三一頁
    偵訊筆錄參照）；乙○○（併案偵查卷第四０至四一頁偵訊筆錄參照）、甲○○
    （併案偵查卷第二六至二八頁偵訊筆錄參照）、庚○○（併案偵查卷第八０至八
    一頁偵訊筆錄參照）、丙○○（併案偵查卷第八六至八七頁偵訊筆錄參照）、己○○（併案偵查卷第九五至九六頁偵訊筆錄參照）於警詢時所指訴情節相符，並
    有鈞晏公司營業登記證、附條件買賣契約書、動產擔保附條件買賣設定登記申請
    書（發查字第一二七九號卷第三至四頁正反面參照）、長榮家具行估價單（發查
    字第一一七七號卷第三至五頁參照）、新茂系統家具公司報價單（偵查卷第九七
    至九八頁參照）、鈞晏公司交付乙○○（九十三年度偵字第四四０二號卷，下稱
    偵查卷，第五一頁參照）、甲○○（偵查卷第五七至五八頁參照）、長榮家具行
    （發查字第一一七七號卷第四頁參照）、庚○○（偵查卷第八二頁參照）之貨款
    支票及退票理由單等在卷可稽，足見被告之自白與事實相符，而可採信，前開事
    實應可認定。是本案事證明確，被告犯行堪以認定，應依法論科。
二、又按股份為財產價值之權利，不得為侵占罪之客體，上訴人係以欺罔手段，盜賣
    自訴人之股份，而獲取財產上之不法利益，應犯刑法第三百三十九條第二項之詐
    欺得利罪，最高法院七十九年臺上字第四五二三號判決意旨可資參照。是核被告
    戊○○先向告訴人乙○○詐得鈞晏公司股份之所為，係犯刑法第三百三十九條第
    二項之詐欺得利罪；向如附表廠商詐購貨品並將所詐得之設定動產擔保汽車遷移
    他處之所為則係犯刑法第三百三十九條第一項之詐欺取財罪及動產擔保交易法第
    三十八條之將動產擔保標的物遷移罪。被告與集團內「小劉」等人間就前開犯行
    ，有犯意聯絡及行為分擔，惟共同正犯，應論以共同詐欺取財、共同詐欺得利、
    共同將標的物遷移罪。又被告先後多次詐欺取財之犯行，時間密接，方法相同，
    觸犯構成要件相同之罪，顯係基於概括犯意為之，為連續犯，應依刑法第五十六
    條之規定，論以共同連續詐欺取財一罪，並加重其刑。又被告所犯共同連續詐欺
    取財、共同詐欺得利、共同將標的物遷移等罪間有方法、目的或原因、結果之牽
    連關係，為牽連犯，應依刑法第五十五條之規定，從一重論以共同連續詐欺取財
    罪。公訴意旨雖僅就被告所設如附表編號二、三、六號所示詐欺取財犯行為起訴
    ，而未就被告所涉其餘詐欺取財犯行以及被告另牽連涉犯之詐欺得利、將標的物
    遷移等罪於起訴書中敘及，惟未敘及部分因與經起訴並論罪科刑部分有連續犯及
    牽連犯裁判上一罪關係，本於審判不可分原則，本院自得併予審究（公訴到庭檢
    察官並於本院審理時當庭擴張此部分犯罪事實，本院亦當庭據以告知被告此等擴
    張後所涉之新罪名）。爰審酌被告戊○○本件乃係為貪圖百萬暴利，即加入詐欺
    集團，為詐騙集團利用，出名擔任公司負責人，並配合出面向合法廠商騙取財物
    ，影響社會正常之交易信任關係甚鉅，參與犯罪程度之惡性非輕，惟念其前並無
    任何前科紀錄，有臺灣高等法院被告全國前案紀錄表在卷可稽，素行尚佳，犯後
    並已坦承犯行，深表悔悟，態度良好，而其實際亦僅獲詐騙集團朋分五萬元之小
    利，且本身亦有小兒麻痺宿疾，及其犯罪之手段，犯罪時所受之刺激、其品性、
    生活狀況、智識程度、犯罪所生之損害等一切情狀，量處如主文所示之刑，以示
    儆懲。
三、據上論斷，應依刑事訴訟法第四百五十二條、第二百七十三條之一第一項、第二
    百九十九條第一項前段，刑法第二十八條、第五十六條、第三百三十九條第一項
    、第二項、動產擔保交易法第三十八條、第五十五條，罰金罰鍰提高標準條例第
    一條前段，判決如主文。
本案經檢察官盧美如到庭執行職務。
中　　　華　　　民　　　國　　九十三　　年　　 十一 　　月　　 十六 　　日
                                      臺灣士林地方法院刑事第七庭
                                          法  官 王  沛  雷
右正本證明與原本無異。
如不服本判決，應於判決送達後十日內，向本院提出上訴狀。
                                          書記官 詹  志  鵬
中　　　華　　　民　　　國　　九十三　　年　　 十一 　　月　　 十六 　　日
附錄本判決論罪科刑依據之法條：
中華民國刑法第三百三十九條：
    (普通詐欺罪)
    意圖為自己或第三人不法之所有，以詐術使人將本人或第三人之物交付者，處五
    年以下有期徒刑、拘役或科或併科一千元以下罰金。
    以前項方法得財產上不法之利益或使第三人得之者，亦同。
    前二項之未遂犯罰之。
動產擔保交易法第三十八條：
    (處分標的物之處罰)
    動產擔保交易之債務人，意圖不法之利益，將標的物遷移、出賣、出質、移轉、
    抵押或為其他處分，致生損害於債權人者，處三年以下有期徒刑、
    拘役或科或併科六千元以下之罰金。
附表：
┌──┬────────┬───────┬─────────┬──────────────────────┐
│編號│犯罪時間        │被害公司行號  │犯罪所得財物及價值│犯罪手法                                    │
│　  │                │              │                  │                                            │
├──┼────────┼───────┼─────────┼──────────────────────┤
│一  │九十一年六月四日│泰新事務機器股│價值七萬六千六百五│由集團內不詳姓名年籍自稱「王小姐」之成年女子│
│    │                │份有限公司    │十元之事務機器    │，打電話至泰新公司向公司工程師丙○○訂購事務│
│    │                │              │                  │機器一批，再由集團內姓名年籍不詳自稱「陳瑞棋│
│    │                │              │                  │」之成年男子以電話確認並通知將貨物送至汐止市│
│    │                │              │                  │大同路三段二○四號二樓，並由「陳瑞琪」通知前│
│    │                │              │                  │往鈞晏公司內收取由鈞晏公司及戊○○名義所簽發│
│    │                │              │                  │票面金額為七萬六千六百五十元之空頭支票，莊勝│
│    │                │              │                  │義至鈞晏公司因見鈞晏公司有工廠、辦公設備而不│
│    │                │              │                  │疑有他將貨物交付而收受支票而得手。          │
├──┼────────┼───────┼─────────┼──────────────────────┤
│二  │九十一年六月四日│長榮家具行    │市價共十三萬五千元│由集團內姓名年籍不詳自稱「小劉」之成年男子等│
│    │                │              │之家具            │人前往「長榮家具行」向丁○○訂購家具，並交付│
│    │                │              │                  │五千元現金用以取信，再指示丁○○將貨物送至鈞│
│    │                │              │                  │晏公司，並交付鈞晏公司及戊○○簽發之票面金額│
│    │                │              │                  │十三萬元之支票一張而得手。                  │
├──┼────────┼───────┼─────────┼──────────────────────┤
│三  │九十一年六月十日│長榮家具行    │市價共十一萬五千元│由集團內年籍姓名不詳自稱「王小姐」等人前往「│
│    │                │              │之家具            │長榮家具行」向陳琇娟訂購家具，為了取信陳琇娟│
│    │                │              │                  │並邀請陳琇娟前往鈞晏公司參觀，並介紹負責人楊│
│    │                │              │                  │永芳予陳琇娟認識，陳琇娟因見鈞晏公司有廠房、│
│    │                │              │                  │辦公室乃不疑有他，將貨物依「王小姐」指示送往│
│    │                │              │                  │鈞晏公司，並收受「王小姐」交付由戊○○所簽發│
│    │                │              │                  │之票面金額為十一萬五千元之支票一張而得手。  │
├──┼────────┼───────┼─────────┼──────────────────────┤
│四  │九十一年六月十日│元汰股份有限公│二十二萬四千九百五│由集團內姓名年籍不詳自稱「林永裕」者，前往臺│
│    │                │司            │十元之電氣用品    │北縣汐止市○○路○段二○四號二樓元汰公司，向│
│    │                │              │                  │負責人甲○○訂購一批家電用品，並為了取信吳俊│
│    │                │              │                  │輝尚交付定金三萬元，「林永裕」嗣指示甲○○送│
│    │                │              │                  │貨至鈞晏公司，甲○○至鈞晏公司見公司廠房、辦│
│    │                │              │                  │公室一應俱全，不疑有他，乃將貨物交付，並收受│
│    │                │              │                  │由戊○○、鈞晏公司所簽發票面額各為三萬元、五│
│    │                │              │                  │萬三千九百五十元、十一萬一千元之支票三張而。│
│    │                │              │                  │                                            │
├──┼────────┼───────┼─────────┼──────────────────────┤
│五  │九十一年六月十二│大霸尖山股份有│十八萬四千八百元之│由集團內姓名年籍不詳自稱「劉建明」及「王小姐│
│    │日              │限公司        │電腦設備          │」之成年男女，前往臺北市內湖區○○○路○段二│
│    │                │              │                  │十三號五樓之三大霸尖山公司，向負責人庚○○訂│
│    │                │              │                  │購一批電腦設備，並為了取信庚○○而現場開立鈞│
│    │                │              │                  │晏公司票面為十八萬四千八百元之支票一張，蔡景│
│    │                │              │                  │樺不疑有他，即將訂購貨物依指示送至臺北縣汐止│
│    │                │              │                  │市○○路○段二○四號二樓而得手。            │
├──┼────────┼───────┼─────────┼──────────────────────┤
│六  │九十一年六月十三│匯豐汽車股份有│八十六萬五千八百元│由戊○○出面以鈞晏公司負責人之名義，代表鈞晏│
│    │日              │限公司        │之汽車一輛        │公司向匯豐公司業務代表陳榮隆購買車號八Ｄ─一│
│    │                │              │                  │○四六號自小客車，並約定先繳納頭期款八萬三千│
│    │                │              │                  │元，餘款八十六萬五千八百元則分十八期支付，並│
│    │                │              │                  │於臺北縣汐止市○○路○段二○四號一樓簽訂附條│
│    │                │              │                  │件買賣契約書，匯豐公司並辦理附條件買賣登記後│
│    │                │              │                  │交付汽車予鈞晏公司，戊○○得手後將汽車交付集│
│    │                │              │                  │團成員，另行遷移他處藏匿，匯豐公司至今未能尋│
│    │                │              │                  │得汽車。                                    │
└──┴────────┴───────┴─────────┴──────────────────────┘
